【裁判字號】    89,訴,324
【裁判日期】    890511
【裁判案由】    過失致死等
【裁判全文】
臺灣臺南地方法院刑事判決                          八十九年度訴字第三二四號
    公  訴  人  臺灣台南地方法院檢察署檢察官
    被      告  丙○○
                丁○○
右列被告等因過失致死等案件，經檢察官提起公訴（八十九年度偵字第三五二號、第
一０一四號），本院判決如左：
    主  文
丙○○從事業務之人，因業務上之過失致人於死，處有期徒刑壹年，緩刑參年；又違
反事業單位工作場所發生死亡災害，雇主應於二十四小時內報告檢查機構之規定，處
罰金新臺幣萬元，如易服勞役以新臺幣玖佰元即銀元佰元折算壹日。緩刑參年。
。
丁○○從事業務之人，因業務上之過失致人於死，處有期徒刑壹年，緩刑參年。
    事  實
一、丙○○係設於臺南縣鹽水鎮孫厝里孫厝寮四之九號「鹽水鎮冷凍肉雞產銷班肉雞
    電宰場」（係合夥團體，未設立公司，以下並簡稱為鹽水鎮肉雞電宰場）之事業
    主，丁○○為該事業之經營負責人，二人均為從事業務之人，丙○○並屬勞工安
    全衛生法所稱之雇主，並自八十七年四月八日僱用趙清霖於該電宰場之清洗區內
    從事清洗裝置電宰雞肉空籃之工作，而鹽水鎮肉雞電宰場之僱主丙○○及事業經
    營負責人丁○○本應注意對勞工工作場所之地板，應保持不致使勞工滑倒之安全
    狀態，或採取必要之預防措施，並實施勞工安全衛生教育、訓練，以防止勞工於
    工作場所因滑倒所引起之危害，且依當時情形，丙○○、丁○○主觀上應能認識
    並正確預估其等行為對於法益之危險方式及危險程度，進而為避免發生構成要件
    該當結果之目的，而在事前設置地面止滑裝置，使危險行為不致發生法益破壞之
    結果，且於客觀上，復無不能預見結果發生之可能，並有迴避結果發生之可能性
    ，竟疏未設置必要完備之安全設施即地面止滑裝置，即命趙清霖於上述地點清洗
    空籃，民國八十八年十月二十一日十一時許，趙清霖與另名工人余保在上述清洗
    區清洗空籃時，趙清霖為將一疊空籃拉倒，俾將空籃依序按個放入空籃清洗機清
    洗時，因無地面防滑裝置，導致趙清霖不慎滑倒，復遭隨後被其拉倒之空籃擊中
    頭部，造成頭部外傷併急性硬腦膜外血腫，延至同年十一月六日不治死亡。又僱
    主丙○○於工作場所發生前開死亡職業災害時，應於二十四小時內報告檢查機構
    ，竟未於該時間內通知該管檢查機關臺灣省政府勞工處南區勞工檢查所，遲至八
    十八年十一月十一日，始向該所報告。
二、案經台灣台南地方法院檢察署檢察官相驗後自動檢舉偵查起訴。
    理  由
一、訊據被告丙○○、丁○○就其分為鹽水鎮肉雞電宰場之僱主及事業之經營負責人
    ，均為從事業務之人，並雇用趙清霖及趙清霖於八十八年十月二十一日十一時許
    於鹽水鎮肉雞電宰場清洗區清洗空籃時不慎跌倒受傷延至同年十一月六日不治死
    亡，又其於前開死亡職業災害發生後，未於二十四小時內向勞工檢查機構報告等
    事實均不否認，核與證人余保於檢察官偵訊時證稱之情節相符，並有行政院勞工
    委員會南區勞動檢查所八十八年十二月九日八八甲○製字第六三九六號函及函附
    職業災害檢查報告書附卷可稽，而被害人趙清霖確係因上開事故受傷不治死亡，
    亦經檢察官督同法醫相驗屬實，製有勘驗筆錄、相驗屍體證明書、驗斷書在卷可
    憑。
二、被告丁○○雖辯稱：伊是負責業務，工廠安全措施是由廠長負責，且該清洗區地
    面是平的，有傾斜度可排水，其已採取必要之安全措施云云。然按雇主對於勞工
    工作場所之地板，應保持不致使勞工滑倒之安全狀態，或採取必要之預防措施，
    以防止勞工於工作場所因滑倒所引起之危害，勞工安全衛生法第五條第二項、勞
    工安全衛生設施規則第二十一條定有明文。查被害人趙清霖清洗空籃之工作場所
    ，固如被告丁○○辯稱有傾斜使廢水能排出，惟查該地面既屬水泥地面，極易因
    水流經後潮濕而產生濕滑狀態，而被告二人並未在該場所另行設置任何保持不致
    使勞工滑倒之安全預防措施，此由行政院勞工委員會南區勞動檢查所職業災害檢
    查報告書及台南縣警察局新營分局所拍攝之現場照片可知，而揆諸前開規定，其
    立法意旨均係國家對於勞工安全之行政管制措施，課與雇主建置安全、衛生之作
    業環境之義務，期能避免職業災害之產生，而被告丙○○與丁○○既分別為鹽水
    鎮肉雞電宰場之僱主及實際經營負責人，則對於設置上述安全衛生設施，自為本
    身之義務，斷不能以工廠之業務非由其負責等藉口，逃避減免雇主依據前開規定
    對勞工所應負之保護義務，是被告嚴炎釧所辯本件職業災害並非其職務範圍之辯
    解，並不可採。再者被告二人既明知前揭工作場所並未設置必要之安全防護設施
    ，其竟仍貿然指示被害人趙清霖於前開工作場所從事清洗空籃之工作，顯見被告
    原有預見及迴避結果發生之可能，竟仍不顧此風險存在，進而造成此風險，益見
    被告二人對於被害人趙清霖因本件職業災害而死亡，顯有過失。再者由於被告二
    人之過失，對於被害人趙清霖製造、昇高了一個法所不容許之風險，並任由該風
    險在具體事件歷程中實現，而導致構成要件結果之發生（即被害人趙清霖因本件
職業災害而死亡），顯見該結果於客觀上係可歸責於被告二人無訛，亦即被害人
    趙清霖之死亡與被告二人之過失行為間，存有因果聯絡關係，被告二人過失犯行
    洵堪認定。
三、末按事業單位工作場所發生死亡職業災害時，應於二十四小時內報告檢查機構，
    勞工安全衛生法第二十八條第二項第一款定有明文，被告丙○○既為鹽水鎮肉雞
    電宰場之僱主，已如前述，就上開規定自不能諉為不知，斷不能以不知法律而卸
    免其刑事責任，故其辯稱事故發生時已經報警，不知尚需向檢查機構報告云云，
    並不可採。本件事證已臻明確，被告犯行可以認定，應依法論科。
四、核被告丙○○、丁○○所為，均係犯刑法第二百七十六條第二項之業務過失致死
    罪，另被告丙○○未於發生死亡職業災害時，於二十四小時內報告檢查機構，係
    另犯勞工安全衛生法第三十二條第一項第二款之違反事業單位工作場所發生死亡
    災害職業災害時，雇主應於二十四小時內報告檢查機構之規定罪。被告丙○○其
    所犯刑法第二百七十六條第二項業務過失致死罪及勞工安全衛生法第三十二條第
    一項第二款、第二十八條第二項規定之罪與業務過失致死罪間，犯意各別，行為
    互殊，應予分論併罰。爰審酌被告二人並無何犯罪科刑之紀錄，素行尚稱良好，
    及其犯罪之動機、目的、手段、犯所生之損害，及犯罪後已與死者家屬達成和解
    ，並給付賠償金，業經被害人之父乙○○於本院審理中陳明可佐，等一切情狀，
    對被告丙○○分別量處如主文第一項所示之刑，併就罰金部分諭知易服勞役之折
    算標準，對被告丁○○則量處如文第二項之刑，以資懲儆。末查被告二人前均未
    曾受有期徒刑以上刑之宣告，有臺灣高等法院被告全國前案紀錄表一份在卷可參
    ，其因過失致罹刑章，且與被害人之家屬達成賠償之和解，經此次偵審之教訓，
    當能知所警惕而信無再犯之虞，本院認對渠等二人所宣告之刑，以暫不執行為適
    當，爰均宣告緩刑三年，以勵自新。
據上論斷，應依刑事訴訟法第二百九十九條第一項前段，勞工安全衛生法第三十二條
第一項第二款，刑法第十一條前段、第二百七十六條第二項、第七十四條第一款、第
四十二條第二項、罰金罰鍰提高標準條例第一條前段、第二條，判決如主文。
本案經檢察王百玄到庭執行職務。
中    華    民    國      八十九    年      五        月        十 一   日
                              臺灣臺南地方法院刑事第二庭
                                  法  官      鄧  希  賢
右正本證明與原本無異。
如不服本判決，應於判決送達後十日內向本院提出上訴狀( 應附繕本 )。
                                  書記官      陳  美  蓉
中    華    民    國      八十九    年      五        月        十 一   日
附錄法條
勞工安全衛生法第五條第二項
  雇主對於勞工就業場所之通道、地板、階梯或通風、採光、照明、保溫、防濕、休
  息、避難、急救、醫療及其他為保護勞工健康及安全設備應妥為規劃，並採取必要
  之措施。
勞工安全衛生法第三十二條第一項
  有左列情形之一者，處一年以下有期徒刑、拘役或科或併科新臺幣九萬元以下罰金
  ：
  一、違反第五條第一項或第八條第一項之規定，致發生第二十八條第二項第二款之
      職業災害。
  二、違反第十條、第二十條第一項、第二十一條第一項、第二十二條第一項或第二
      十八條第二項、第四項之規定。
  三、違反主管機關或檢查機構依第二十七條所發停工之通知。
刑法第二百七十六條第二項
  因過失致人於死者，處二年以下有期徒刑、拘役或二千元以下罰金。
  從事業務之人，因業務上之過失犯前項之罪者，處五年以下有期徒刑或拘役，得併
  科三千元以下罰金。


司法院資訊處製作；財團法人民間司法改革基金會備份。
